臺灣高雄地方法院刑事判決　　　　　　　96年度訴字第1200號
公　訴　人　臺灣高雄地方法院檢察署檢察官
被　　　告　甲○○
　　　　　　　　　　（現於臺灣高雄女子監獄另案執行中）
上列被告因違反毒品危害防制條例案件，經檢察官提起公訴（95
年度毒偵字第8848號、96年度毒偵字第905 號），被告於本院準
備程序為有罪之陳述，經合議庭裁定由受命法官依簡式審判程序
獨任審理，本院判決如下：
    主  文
甲○○施用第一級毒品，處有期徒刑捌月，扣案如附表二編號一
至二號所示之物品，均沒收銷燬之；如附表二編號三至六號所示
之物品，均沒收。又施用第一級毒品，處有期徒刑柒月。應執行
有期徒刑壹年壹月，扣案如附表二編號一至二號所示之物品，均
沒收銷燬之；如附表二編號三至六號所示之物品，均沒收。
    事  實
一、甲○○前因施用毒品案件，經本院以93年度毒聲字第2630號
    裁定送觀察、勒戒，嗣因無繼續施用傾向，於民國94年1 月
    10日執行完畢釋放，並經臺灣高雄地方法院檢察署檢察官以
    93年度毒偵字第7779號為不起訴處分確定。詎仍不知悔改，
    於前述觀察、勒戒執行完畢釋放後5 年內，復分別基於施用
    第一級毒品海洛因之犯意，於95年11月27日某時，在高雄市
    ○○路路旁之某公園內（起訴書誤載為高雄縣大寮鄉○○村
    ○○街15號住處內），以將第一級毒品海洛因摻入香菸後點
    燃吸食之方式，施用第一級毒品海洛因乙次；又於96年1 月
    12日某時，在高雄市○○區○○路、水源路口（起訴書誤載
    為高雄縣大寮鄉○○村○○街15號住處內），以同一方式，
    施用第一級毒品海洛因乙次。嗣經警於附表一所示時間、地
    點查獲，並扣得如附表一扣案物欄所示之物，且歷次查獲經
    採尿送驗結果，均呈嗎啡及甲基安非他命之陽性反應（施用
    甲基安非他命部分由檢察官另案偵辦），而查悉上情。
二、案經高雄市政府警察局、高雄市政府警察局新興分局報告高
    雄地檢署檢察官偵查起訴。
    理  由
一、按本案被告甲○○所犯均係死刑、無期徒刑、最輕本刑為3
    年以上有期徒刑以外之罪，其於準備程序就前揭被訴事實均
    為有罪之陳述，經受命法官告知簡式審判程序之旨，並聽取
    其與公訴人之意見後，本院認無不得或不宜改依簡式審判程
    序進行之情形，爰依刑事訴訟法第273 條之1 第1 項規定，
    裁定本件由受命法官獨任進行簡式審判程序，合先敘明。
二、上揭事實，業據被告於本院審理時供承不諱，且被告於95年
    11月27日、96年1 月12日，2 次為警查獲後採集尿液送驗之
    結果，均呈現嗎啡陽性反應，有高雄市立凱旋醫院95年12月
    11日、96年1 月22日濫用藥物尿液檢驗報告（檢體編號分別
    為：A438、L 專-96022號）及毒品危害防制條例嫌疑人尿液
    採證代碼表等各2 紙在卷可參。又扣案如附表二編號1 所示
    白色塊狀粉末2 包（檢驗前分別重0.107 公克、0.010 公克
    ；檢驗後分別重0.75公克、0.001 公克），經送高雄市立凱
    旋醫院檢驗結果，均呈海洛因陽性反應，亦有該醫院96年1
    月15日高市凱醫驗字第3219號濫用藥物成品檢驗鑑定書1 份
    附卷可按，堪認係第一級毒品海洛因無誤。另扣案如附表二
    編號2 所示殘渣袋1 只，經送高雄醫學大學附設中和紀念醫
    院檢驗結果，亦呈海洛因陽性反應，亦有該院96年4 月10日
    如附表二編號2 所示之檢驗報告1 份在卷可憑。此外，並有
    扣案如附表二編號3 至6 號所示之物可資佐證，是被告上開
    自白應與事實相符，堪可採信。是以，本案事證明確，被告
    上開施用第一級毒品之犯行，均堪以認定。
三、按犯毒品危害防制條例第10條之罪，經觀察、勒戒後，認無
    繼續施用毒品之傾向，應即釋放，並為不起訴處分；認有繼
    續施用毒品之傾向者，應由檢察官聲請法院裁定令入戒治處
    所施以強制戒治，至無繼續戒治之必要，強制戒治期滿，應
    即釋放，由檢察官為不起訴處分。經觀察勒戒、強制戒治執
    行完畢釋放後，5 年內再犯第10條之罪，依93年1 月9 日修
    正施行之毒品危害防制條例第23條第2 項規定意旨，應由檢
    察官偵查起訴。經查：本件被告因施用毒品案件，經本院以
    93年度毒聲字第2630號裁定送觀察、勒戒，嗣因無繼續施用
    傾向，於94年1 月10日執行完畢釋放，並經臺灣高雄地方法
    院檢察署檢察官以93年度毒偵字第7779號為不起訴處分確定
    。詎仍不知戒絕，於觀察、勒戒執行完畢釋放後5 年內，再
    犯本件毒品危害防制條例第10條之罪，有臺灣高等法院被告
    前科紀錄表1 份可證，依前開規定，應予依法論科。
四、查海洛因係毒品危害防制條例第2 條第2 項第1 款所稱之第
    第一級毒品，不得非法持有及施用。核被告所為，係犯毒品
    危害防制條例第10條第1 項之施用第一級毒品罪。被告多次
    持有第一級毒品海洛因之低度行為，皆已為施用之高度行為
    所吸收，均不另論罪。又被告前後2 次施用第一級毒品之犯
    行，犯意各別，罪名互殊，應分論併罰。公訴意旨雖認被告
    前後2 次施用第一級毒品之犯行係屬集合犯之包括一罪，然
    所謂集合犯，乃指在構成要件上本即預定有複數之同種行為
    反覆實施之犯罪，而被告前後2 次施用第一級毒品海洛因之
    犯行，雖為多次之複數行為，惟被告前後2 次為警查獲，且
    均為警當場扣得毒品，犯意自已遭中斷，並未具備預先反覆
    實施之犯意甚為明確，況被告前開2 次施用毒品之時間已間
    隔將近2 個月，時間並非密接，故各該次施用毒品犯行間，
    本不應生集合犯或接續犯等一罪關係，因認公訴意旨將被告
    全數之施用海洛因犯行，俱以集合犯論以一罪，容有誤會，
    應予指明。爰審酌被告雖經觀察勒戒，因於95年10月間再觸
    犯施用毒品之犯行，再經法院判處罪刑在案，卻仍未能斷戒
    施用毒品惡習，顯見其戒治意志不堅，缺乏戒絕毒癮之動機
    ，本應從重量刑以收刑罰教化之效，惟念其施用毒品係對己
    身殘害，並未造成他人具體危害，且於犯後坦承犯行，態度
    尚稱良好等一切情狀，酌情分別量處如主文所示之刑，並定
    其應執行之刑，以示儆懲。至扣案如附表二編號1 號所示之
    白色塊狀粉末2 包，經送驗結果，均呈海洛因陽性反應，確
    係第一級毒品海洛因無誤，已如前述，應依毒品危害防制條
    例第18條第1 項前段規定沒收銷燬之；又鑑定單位一般係以
    傾倒之方式，將包裝袋內之毒品倒出而與包裝袋分離而稱重
    ，必要時，輔以刮杓刮取袋內毒品，然無論依何種方式分離
    ，包裝袋內均有極微量之毒品殘留，業經法務部調查局以93
    年3 月19日調科壹字第09300113060 號函釋在案，並為本院
    職務上已知之事實，足認本件用以包覆扣案海洛因之包裝袋
    ，其內含有極微量第一級毒品海洛因殘留而無法析離，應整
    體視為扣案之第一級毒品海洛因，不問屬於犯人與否，併予
    沒收銷燬。至於鑑驗耗用之毒品既已滅失，自無庸宣告沒收
    銷燬，附此敘明。另扣案如附表二編號2 號所示殘渣袋1 只
    ，經鑑定結果呈海洛因陽性反應，亦如上述，則該物品與其
    上殘餘之第一級毒品海洛因衡情亦無法析離，應將之同視為
    第一級毒品海洛因，從而上開物品不問屬於犯人與否，亦均
    應依毒品危害防制條例第18條第1 項前段規定，沒收銷燬之
    ；如附表二編號3 至5 號所示之物，均係被告所有且係供被
    告施用毒品或預備之物，亦據被告供明在卷（見本院卷第83
    頁），爰依刑法第38條第1 項第2 款予以沒收；扣案如附表
    二編號6 號所示之殘渣袋雖亦據公訴人聲請宣告沒收銷燬之
    ，惟此經本院依職權送高雄醫學大學附設中和紀念醫院鑑驗
    結果，係呈海洛因之陰性反應，此有如附表二編號6 號所示
    之該院檢驗報告在卷可證，是本院自無從宣告沒收銷燬之，
    然此殘渣袋亦為被告所有供其施用毒品所用之物，為被告所
    供承（見本院卷第83頁），是仍依刑法第38條第1 項第2 款
    併予宣告沒收；扣案如附表二編號7 號所示之現金雖為被告
    所有，惟經被告否認與其施用毒品之犯行有關，復查無其他
    證據足資證明該扣案物與被告本件犯行直接相關，爰無由為
    沒收之宣告，附此敘明。
五、另檢察官聲請併辦意旨略以（96年度毒偵字第1579號、96年
    度毒偵字第3986號）：被告甲○○明知海洛因業經公告列為
    毒品危害防制條例第2 條第2 項第1 款第一級毒品，不得非
    法持有、施用，竟猶不知戒絕悔改，於前受觀察、勒戒執行
    完畢釋放後5 年內，復基於施用海洛因之集合犯意，分別於
    ：(1)96年1 月17日11時30分為警查獲後採尿前回溯24小時內
    之某時許（不含警力拘束時間），在不詳地點，以不詳方式
    ，施用海洛因1 次；(2)自96年1 月初起迄至同年4 月13日3
    、4 時許，在高雄市○鎮區○○路「勞工公園」廁所內及高
    雄市○○區○○路與高速公路口附近空地等地，以將海洛因
    摻入香菸內點燃後吸食及每星期施用一次之方式，施用海洛
    因多次。嗣後分別於下列時、地為警查獲：(1)96年1 月17日
    9 時許，經警持臺灣高雄地方法院法官核發之搜索票至高雄
    市○鎮區○○街5 號4 樓執行搜索後，扣得甲基安非他命2
    包（分別為驗前淨重0.746 公克、驗後淨重0. 744公克；驗
    前淨重0.088 公克、驗後淨重0.086 公克）、酒精燈1 組、
    玻璃球2 個、鏟管3 支、吸食工具1 組，復經其同意採集尿
    液檢體送驗呈嗎啡陽性反應，始悉上情；(2)96年4 月13日13
    時15分許，在高雄市○○區○○路與林森路口，因行跡可疑
    為警攔檢盤查，發現其有毒品前科，經其主動提出，自其皮
    包內扣得海洛因1 包（檢驗前淨重0.555 公克、檢驗後淨重
    0.520 公克），復經其同意採集尿液檢體送驗呈嗎啡陽性反
    應，始悉上情，上開犯行與本案係基於單一犯意而反覆實施
    同種類之行為，係屬集合犯之包括一罪，基於審判不可分原
    則，應為起訴效力所及，而應併予審理等語。然查，所謂集
    合犯，乃在構成要件上本即預定有複數之同種行為反覆實施
    之犯罪，被告上開施用毒品行為，已因為警查獲而中斷，依
    社會上一般人合理的經驗認知，實難認兩者之間係基於一個
    施用毒品之意思決定而為之一個施用毒品行為之包括一罪，
    故檢察官聲請併辦部份自無集合犯之裁判上一罪關係，非起
    訴效力所及，本院自無從併予審理，應退由檢察官另行偵查
    處理。
據上論斷，應依刑事訴訟法第273 條之1 第1 項、第299 條第1
項前段，毒品危害防制條例第10條第1 項、第18條第1 項前段，
刑法第11條、第38條第1 項第2 款、第51條第5 款，判決如主文
。
本案經檢察官乙○○到庭執行職務。
中　　華　　民　　國　　96　　年　　7　　月　　13   　日
                  刑事第十庭  法　官  鄭凱文
以上正本證明與原本無異。
如不服本判決，應於收受送達後10日內向本院提出上訴書狀。
中　　華　　民　　國　　96　　年　　7  　月　　17   　日
                              書記官  林慧芬
附表一
┌──┬───────────┬───────┬──────┬──────┐
│編號│查獲時間、地點        │採尿送驗結果  │扣案物      │偵查案號    │
├──┼───────────┼───────┼──────┼──────┤
│1   │95年11月27日19時20分許│嗎啡、甲基安非│(1)第一級毒品│95年度毒偵字│
│    │，在高雄市新興區復興二│他命陽性反應  │海洛因2 包；│第8848號    │
│    │路189 號前，甲○○將毒│              │(2)海洛因殘渣│            │
│    │品海洛因交付予合資購買│              │袋2 個；    │            │
│    │者葉宗和時，為警當場查│              │(3)葡萄糖1 包│            │
│    │獲。                  │              │(4)全新夾鏈袋│            │
│    │                      │              │23 個 ；    │            │
│    │                      │              │(5)裝毒品所用│            │
│    │                      │              │之鐵盒1 個；│            │
│    │                      │              │(6)新台幣1千 │            │
│    │                      │              │元紙鈔1 張。│            │
├──┼───────────┼───────┼──────┼──────┤
│2   │96年1 月13日凌晨2 時30│嗎啡、甲基安非│甲基安非他命│96年度毒偵字│
│    │分許，在高雄市三民區九│他命陽性反應  │1 包（驗前淨│第905號     │
│    │如路與水源路口，因違規│              │重1.095 公克│            │
│    │停車為警攔檢盤查後，經│              │、驗後淨重1.│            │
│    │警當場目擊其丟棄第二級│              │093 公克）- │            │
│    │毒品甲基安非他命1 包於│              │與本案無關  │            │
│    │所駕駛之自小客車之駕駛│              │            │            │
│    │座腳踏板上，而為警查獲│              │            │            │
│    │。                    │              │            │            │
└──┴───────────┴───────┴──────┴──────┘
┌──────────────────────────────────┐
│附表二                                                              │
├──┬────┬────────────┬─────────────┤
│編號│物品名稱│      數量及重量        │        鑑定結果          │
├──┼────┼────────────┼─────────────┤
│一  │白色塊狀│2 包（含包裝袋，檢驗後分│檢驗呈第一級毒品海洛因陽性│
│    │粉末    │別重0.75公克、0.001 公克│反應（高雄市立凱旋醫院95年│
│    │        │）                      │12 月11 日、96年1 月22日濫│
│    │        │                        │用藥物尿液檢驗報告2 紙【檢│
│    │        │                        │體編號分別為：A438、L 專-9│
│    │        │                        │6022號】）                │
├──┼────┼────────────┼─────────────┤
│二  │殘渣袋  │1 只                    │檢驗呈第一級毒品海洛因陽性│
│    │        │                        │反應。（高雄醫學大學附設中│
│    │        │                        │和紀念醫院96年4 月10日檢驗│
│    │        │                        │報告1 紙【報告編號為：9604│
│    │        │                        │-57號】）                 │
├──┼────┼────────────┼─────────────┤
│三  │葡萄糖1 │1 個                    │                          │
│    │包（毛重│                        │                          │
│    │2.7 公克│                        │                          │
│    │）      │                        │                          │
├──┼────┼────────────┼─────────────┤
│四  │全新空夾│23 個                   │                          │
│    │鏈袋    │                        │                          │
├──┼────┼────────────┼─────────────┤
│五  │裝毒品所│1 個                    │                          │
│    │用之鐵盒│                        │                          │
├──┼────┼────────────┼─────────────┤
│六  │殘渣袋  │1 個                    │檢驗呈第一級毒品海洛因陰性│
│    │        │                        │反應。（高雄醫學大學附設中│
│    │        │                        │和紀念醫院96年4 月10日檢驗│
│    │        │                        │報告1 紙【報告編號為：9604│
│    │        │                        │-56 號】）                │
├──┼────┼────────────┼─────────────┤
│七  │新台幣1 │1 張                    │                          │
│    │千元紙鈔│                        │                          │
└──┴────┴────────────┴─────────────┘
附錄本件論罪科刑之法條：
毒品危害防制條例第10條
施用第一級毒品者，處6 月以上5 年以下有期徒刑。
施用第二級毒品者，處3 年以下有期徒刑。
